臺灣高等法院高雄分院刑事判決
　　　　　　　　　　　　　　　93年度上更(一)字 第129 號
　　　上　訴　人　台灣高雄地方法院檢察署檢察官
　　　上　訴　人
　　　即　被　告　壬○○
　　　選任辯護人　林慶雲　律師
　　　　　　　　　楊靖儀　律師
　　　　　　　　　陳裕文　律師
　　　上　訴　人
　　　即　被　告　己○○
　　　選任辯護人　林慶雲　律師
　　　　　　　　　楊靖儀　律師
　　　　　　　　　陳裕文　律師
　　　上　訴　人
　　　即　被　告　戊○○
　　　選任辯護人　吳建勛　律師
　　　　　　　　　張清雄　律師
　　　　　　　　　游雪莉　律師
　　　被　　　告　丁○○
　　　指定辯護人　庚○○　律師
上列上訴人等因被告等殺人未遂等案件，不服臺灣高雄地方法院
89 年 度重訴字第48號中華民國91年8 月8 日第一審判決（起訴
案號：臺灣高雄地方法院檢察署89年度偵字第984 號、第2326號
、第10276 號、第12833 號、第12834 號、第11036 號），提起
上訴，判決後，經最高法院發回更審，本院判決如下：
      主  文
原判決關於己○○、壬○○部分、戊○○教唆殺人未遂、被告丁○○預備殺人暨定執行刑部分，均撤銷。
己○○、壬○○教唆殺人未遂，各處有期徒刑陸年，均褫奪公權
參年。丁○○教唆殺人未遂，累犯，處有期徒刑柒年，褫奪公權
肆年。戊○○教唆殺人未遂，處有期徒刑肆年，褫奪公權貳年。
      事  實
一、己○○因與藍振源共同競選高雄市農會87年度總幹事落選，
    並認藍振源當選後「斬稻仔尾」（台語）而懷恨在心。壬○○則為高雄市農會之理事，因房屋租賃、人事安排等利益衝
    突，對藍振源有所不滿。戊○○因曾於87年間遭藍振源調職
    搬運農產品，早有積怨。己○○、壬○○竟分別對藍振源萌
    生殺意。己○○乃於88年11月間某日零時許，在高雄市○○
    路喜相逢ＫＴＶ內，基於教唆殺人之犯意，令戊○○覓人殺
    害藍振源，代價新台幣（下同）200 萬元，而教唆戊○○殺
    人。其後同月間某日，在某不詳處所，壬○○亦單獨基於教
    唆殺人之犯意，令戊○○覓人殺害藍振源，代價300 萬元，
    而教唆戊○○殺人。戊○○為賺取酬金，乃起意找人殺害藍
    振源而皆應允之，並轉而告知丁○○（曾因肅清煙毒條例案
    件，經法院判處有期徒刑4 年8 月，於86年2 月21日縮刑期
    滿執行完畢），丁○○聽聞此事後，為賺取酬金，亦起意找
    人殺害藍振源。丁○○隨即向友人辛○○告稱：「報你1 個
    賺錢機會，就是做掉藍振源，槍枝我會去準備，事成後給10
    0 萬元。」等語，教唆辛○○殺人，辛○○亦為賺取酬金，
    遂起意殺害藍振源而同意之，丁○○即與辛○○於88年12月
    19日之前4 、5 天某日晚上6 、7 時許，至高雄市○○區○○路468 號藍振源經營之富苑餐廳外勘查，丁○○同時對辛○○指明殺害對象為餐廳老闆藍振源。期間，戊○○亦曾向
    丁○○指示藍振源將於88年12月18日至富苑餐廳開會，是下
    手殺害之好時機，但該日丁○○並未下手殺害藍振源。88
    年12月19日下午8 時30分許，藍振源在富苑餐廳因排解客人
    糾紛，遭不詳之人毆打，藍振源即自後門離開，行至高雄市
    左營區○○路204 號前，突遭不詳姓名年籍之人持槍射擊，
    致受有貫穿性頭部外傷引起顱內出血及腦挫傷死亡。同日下
    午10時26分許，戊○○因故得知藍振源被槍殺死亡，旋向丁○○詢問是否為其所為，丁○○先予否認，繼而心起貪念，
    改稱查詢後再答覆。翌日（88年12月20日），丁○○即約戊○○至高雄市○○路漫畫王書坊見面，向戊○○謊稱藍振源
    是他叫人所殺害，囑戊○○向己○○、壬○○索取酬金。戊○○誤信為真，當日隨即向己○○索取200 萬元酬金，己○○亦誤信藍振源為戊○○覓人下手殺害，同意2 日後給付酬
    金。另壬○○則於同日逕向戊○○查詢，戊○○亦告知確是
    其找人殺害藍振源，壬○○乃答允數日內給付300 萬元。88
    年12月23日，己○○先令其所經營之恩寶實業有限公司會計
    黃淑婷將50萬元電匯至蘇春美在高雄市農會之000000000000
    0 號帳戶，再令蘇春美提領後，於同日（23日）下午5時30
    分許，在高雄市大樂大賣場附近而異幼稚園前馬路右轉第1
    個紅綠燈下交予己○○，己○○復於同日下午6 時許，在高
    雄市○○路旖萱茶藝館，將50萬元交予戊○○，並稱餘150
    萬元日後再給付。另於88年12月24日中午12時許，戊○○依
    壬○○所約定至高雄市○○區○○路247 號蕭煌明住處前，
    壬○○即自其車內取出裝有300 萬元之紙袋1 個交予戊○○
    。戊○○得款後，先至高雄市三民區○○○路77號高雄市農
    會停車場前，交付50萬元予不知情友人陳康華，委託陳康華
    存入戊○○在高雄市農會之帳號000000000 號帳戶內，陳康
    華因而於同日（24日）中午12時44分前去辦理存入。同日下
    午某時，戊○○與丁○○在高雄市○○區○○街576 號亞太
    銀行前會合，戊○○交付120 萬元予丁○○，丁○○旋至高
    雄市○○區○○路大眾銀行開戶存入100 萬元。其後，丁○○仍陸續向戊○○拿取20萬元、9 萬元、6 萬元不等，共取
    得170 萬元（丁○○所涉詐欺取財部分另簽移檢察官偵辦）
    。嗣戊○○於檢察官偵查中依證人保護法之規定供出己○○
    、壬○○2 人前開教唆殺人犯行。
二、案經高雄市政府警察局移送臺灣高雄地方法院檢察署檢察官
    偵查起訴。
      理  由
壹、程序方面
一、被告戊○○及丁○○主張於警詢時遭刑求部分：
（一）被告戊○○部分：
    按「被告之自白，須非出於強暴、脅迫、利誘、詐欺、違法
    羈押、疲勞訊問或其他不正方法，且與事實相符者，始得採
    為認定被告犯罪事實之證據。此項證據能力之限制，係以被
    告之自白必須出於其自由意志之發動，用以確保自白之真實
    性，故對被告施以上揭不正之方法者，不以負責訊問或製作
    該自白筆錄之人為限，其他第3 人亦包括在內，復不以當場
    施用此等不正之方法為必要，縱係由第3 人於前此所為，倘
    使被告精神上受恐懼、壓迫之狀態延續至應訊時致不能為任
    意性之供述時，該自白仍屬非任意性之自白，依法自不得採
    為判斷事實之根據。」為最高法院93年台上字第6018號判決
    之意旨。經查被告戊○○於89年1 月7 日在臺灣高雄看守所
    ，陳稱：「我於89年1 月7 日凌晨1 時遭市刑大逮捕，因詢
    問案情，逼我承認未從，即遭數名刑警以黑布罩住眼睛，手
    腳綑綁並毆打我胸部，電擊腳指頭，以及鞭打腳背部，潑水
    吹冷氣等，造成胸口疼痛，手腕紅腫，並無明顯外傷，無醫
    院診斷證明」等語，且據臺灣高雄看守所新收收容人內外傷
    紀錄表亦記載被告戊○○右手腕有瘀青情形，此有入所前受
    傷（患病）經過自述登記簿及談話紀錄在卷可憑（見原審卷
    第88頁、第89頁）。雖證人即員警陳長淵經本院傳喚到庭作
    證結證稱，被告戊○○之警訊筆錄均出於自由意志等語（見
    本院卷(二)第35頁），惟觀之前揭台灣看守所新收收容人內外
    傷紀錄表，確係顯示被告戊○○有不尋常之手腕瘀青等情形
    ，疑有遭受刑求之跡象。又，雖然被告戊○○於89年1 月7
    日警訊係供述關於案外人李清讚傷害案件及案外人林天憶運
    鈔車強盜案件內容，並否認涉及本件被害人藍振源被槍殺案
    件，有該日警訊筆錄在卷，復經本院前審勘驗該日警訊錄音
    帶核對無訛（見本院上訴卷92年7 月24日勘驗筆錄）。縱被
    告戊○○供述除第1 次警訊筆錄有遭刑求外，其餘警訊時均
    未遭警刑求，已經被告戊○○於原審時陳明在卷（見原審卷
    第59頁），惟觀之被告戊○○因藍振源被槍殺案亦同為高雄
    市政府刑警大隊偵二隊所偵辦訊問，且其接受訊問之次數及
    日期亦相當接近，縱使第1 次之訊問係關於案外人李清讚傷
    害案件及案外人林天憶運鈔強盜案，被告倘初始即遭刑求，
    嗣後之數次訊問，因精神上已處於恐懼及壓迫之狀態，於應
    訊時，自有恐再受到刑求之疑慮，其任意性自受到影響。又
    於本件，被告於89年1 月11日、12日、13日、15日、16日、
    18 日 等接受檢察官複訊時，為警察借提到庭訊問，且甫於
    第1次 訊問之後，因此，雖被告均未稱遭警刑求，惟本院認
    為被告自白之任意性既因受到壓制，其狀態亦有可能延續至
    檢察官借提被告訊問時，則本院認為被告於高雄市政府警察
    局刑警大隊所為之警訊筆錄中所為之自白即難據以為證據。
    另，被告戊○○於89年1 月18日於檢察官偵訊時所作之偵訊
    筆錄（見89年偵字第984 號卷Ａ第145 頁至146 頁），本院
    認為其時間上仍與第1 次訊問時相近，被告精神上是否能夠
    無受拘束、自由陳述，尚有疑問，因此，該次之偵訊筆錄，
    不得為證據。惟就被告戊○○於89年5 月4 日及89年5 月18
    日於檢察官面前所為之陳述（見89年度偵字第984 號卷Ｂ及
    89年度偵字第11036 號卷），本院認為該偵訊之日期已距第
    1 次訊問（89年1 月7 日）經過相當時日，其精神上所受之
    壓迫狀態應可期待已然終止，且觀之該2 次之偵訊筆錄，均
    與共同被告丁○○及相關證據均相符合，應可信其真實，因
    此，因本院認為前揭2 次（89年5 月4 日及同年月18日）之
    偵訊筆錄，被告戊○○所為之自白，得為證據。
（二）被告丁○○部分：
    被告丁○○於本院前審92年8 月7 日及本院93年5 月28日庭
    訊時，均稱自白之部分均係遭警員刑求脅迫、利誘取得等語
    。然被告丁○○於偵查、原審審理中均未提及警訊係遭利誘
    之情，直至本院前審始為此抗辯，其真實性已非無疑。況經
    本院前審勘驗警訊錄音帶、錄影帶結果，並無利誘之情形，
    有本院前審當庭勘驗筆錄可按（見本院上訴卷92年8 月25日
    勘驗筆錄），復參以被告丁○○於警訊筆錄供述情節核與原
    審供述大致相符，且本院業已傳訊證人即警員甲○○到庭結
    證，證人甲○○亦否認有任何刑求等不法情事（本院93年8
    月4 日審判筆錄，本院卷(一)第250 頁、第251 頁參照），因
    此，被告丁○○此部分之抗辯，即無可採。
二、被告等人之辯護人爭執被告戊○○、丁○○及證人辛○○之
    警訊、偵訊筆錄均無證據能力云云。
（一）戊○○部分：
      被告戊○○之警訊筆錄，已如前述，不得作為證據。而被
      告戊○○於89年5 月4 日及89年5 月18日於檢察官面前所
      為之偵訊筆錄，核並無陳述任意性受壓制之情形，且與相
      關事證相符。因此，本院認為戊○○於前揭之偵訊筆錄，
      有證據能力。
（二）次按刑事訴訟法第159 條之2 規定：「被告以外之人於檢
      察事務官、司法警察官或司法警察調查中所為之陳述，與
      審判中不符時，其先前之陳述具有較可信之特別情況，且
      為證明犯罪事實存否所必要者，得為證據」。其中條文所
      謂證人之「先前不一致之陳述」，與一般傳聞陳述不同，
      蓋一般而言，傳聞陳述不得為證據之主要理由，在於審判
      外之陳述未經宣誓，亦未經詰問，裁判者又未能親自見聞
      ，具有真實性之疑慮。而證人「先前不一致之陳述」，係
      指先前於審判外陳述之人（證人）現於法院作證，且該審
      判外之陳述與該證人於審判中之證詞相較有不一致之情形
      。因此後者既於審判中作證，即處於法院得親自觀察證人
      前後陳述不一致之反應，以判斷究何者較為可採，且就詰
      問而言，因該證人現於法院作證，被告不但得對證人現在
      之證詞進行詰問，亦得詰問其先前陳述為詰問，即對於先
      前不一致之陳述為詰問。因此，本院於審理時既已賦予被
      告於審判上親自詰問本案共同被告即證人之機會，被告等
      人對於任何各該證人於警訊中、偵查中、或審理中有何不
      利於被告之證述，均有表示意見之機會，則此時，如法院
      認為先前之陳述較可信、更具證據價值時，自得為證據，
      法院自得就其陳述之內容何者較為可信以為判斷，此亦為
      刑事訟訟法第159 條之2 對於傳聞法則之例外規定之意旨
      。經查：
    證人丁○○於歷次警訊筆錄亦均證稱被告戊○○向他提起
      被告己○○、壬○○分別願意出200 萬元及300 萬元殺害
      藍振源，被告戊○○因此教唆其進行，其隨即告訴辛○○
      ，並使辛○○引起殺人之犯意，進而與辛○○騎車至藍振
      源經營之富苑餐廳，告以辛○○，藍振源即為下手之目標
      ，惟事後辛○○反悔，即未曾前往殺害藍振源，惟事後知
      藍振源被殺害後，爰起貪意並告訴被告戊○○，藍振源為
      其叫人所殺害無誤，被告戊○○因此轉知被告己○○、壬○○，其2 人分別先後交付50萬元及300 萬元，被告戊○○則先後交付170 萬元予被告丁○○等情。雖然，被告丁○○於本院及本院前審審理時均否認此情，然矧之被告丁○○非惟於警訊時為如此之證述，且於偵訊及地院審理時
      均為如此之供承並指述歷歷，其之指述亦與證人辛○○、
      被告戊○○之供述亦相吻合，因此，本院認為被告丁○○
      於本院審理中之陳述為不可信，以其於警訊時之陳述為較
      可信，且於證明犯罪事實亦有其必要性，為有證據能力。
    證人辛○○雖於本院93年10月6 日庭訊時結證述，是案發
      後看報紙始知藍振源被槍殺一事，是警察說丁○○均亦供
      承，要我照警方之意思製作筆錄即可等語，惟觀之證人辛○○於警訊時證稱，被告丁○○曾告以有一賺錢機會，即
      為殺害一家餐廳之老闆（即藍振源），其於答應被告丁○○後，2 人並前往該餐廳前觀察地形等情，核與被告丁○○歷次所為之供述，亦相一致，且於檢察官偵訊時亦結證
      稱被告丁○○曾告訴他賺錢的機會，就是做掉藍振源等語
      。且倘證人辛○○係事後始知藍振源被殺案而對該案完全
      不知情且毫無干係，又何以會完全順從警方之意思而為陳
      述，且證人辛○○於本案亦可能成立預備殺人之罪責，其
      否認知情，顯為迴護自己之詞，不足採信。因此，證人辛○○於警訊中所證述者，是屬可信，且確於證明犯罪事實
      有必要性，為有證據能力。
三、證人蘇春美、陳康華、蕭煌明、陳清源、何安財、何丹豪等
    人之警訊筆錄，係屬審判外之陳述，傳聞證據依刑事訴訟法
    第159 條第1 項之規定，原則上不得作為證據，但被告或其
    辯護人或告訴代理人，並未於言詞辯論終結前對此聲明異議
    ，且認為並無再傳訊到庭交互詰問之必要，故依同法第159
    條之5 第2 項規定，視為同意作為證據，因此本院自得加以
    引用，核此敘明。
貳、實體方面：
一、訊據上訴人即被告壬○○、己○○、戊○○均矢口否認教唆
    殺人犯行，被告丁○○亦否認有教唆殺人之犯行，被告壬○○、己○○辯稱：並未教唆戊○○買兇殺害藍振源，亦未於
    藍振源死亡後交付酬金予戊○○等語。被告戊○○辯稱：我
    於89年1 月7 日曾經員警刑求，又藍振源被槍殺死亡後，因
    丁○○要我向己○○、壬○○2 人拿錢，我始向己○○、壬○○各取得50萬元、300 萬元，事前並未教唆丁○○殺害藍
    振源等語。被告丁○○辯稱：我沒有殺人或預備殺人，在警
    訊時因受強暴、脅迫，所述不實等語。
二、經查：
（一）被告己○○因與被害人藍振源共同競選高雄市農會87年度
      總幹事落選，並認被害人藍振源當選後「斬稻仔尾」（台
      語）而懷恨在心，被告壬○○則為高雄市農會之理事，因
      房屋租賃、人事安排等利益衝突，對藍振源有所不滿之情
      ，已經證人即被害人藍振源之子藍健誠於本院前審調查中
      結證稱被害人藍振源生前曾向其告知遭被告己○○、壬○○出言恐嚇及僱人殺傷等語（見本院上訴卷92年4 月3 日
      訊問筆錄，本院上訴卷第135 頁、第136 頁），且被告己○○亦供述因被害人藍振源當選總幹事後「斬稻仔尾」（
      台語）而心中有恨等語（見警Ｄ卷第90頁），另被告戊○○於偵訊、原審迭次供稱被告己○○對被害人藍振源不滿
      ，被告壬○○曾表示被害人藍振源很過份、該死，2 人均
      曾表示要教訓被害人藍振源等語（見89年1 月18日偵訊筆
      錄附89年度偵字984 號Ａ卷、89年5 月18日偵訊筆錄附89
      年度偵字11036 號卷第27頁、28頁；原審卷第62頁、第11
      4 頁、第147 頁、第149 頁、第331 頁），被告丁○○於
      原審供稱被告戊○○曾提及己○○在罵被害人藍振源的不
      是，及被告己○○、壬○○均曾表示要教訓被害人藍振源
      等語（見原審卷第111 頁、第112 頁、第149 頁）。是被
      告己○○、壬○○與被害人藍振源間有怨隙，甚為明確。
（二）被告己○○於88年11月間某日零時許，在高雄市○○區○○路喜相逢ＫＴＶ內，以200 萬元代價令被告戊○○覓人
      殺害藍振源之情，迭據被告戊○○於89年5 月18日檢察官
      偵訊時陳稱：「（己○○何時叫你做掉藍振源？）88年11
      月間在喜相逢ＫＴＶ的包廂內當面跟我講，其他人沒有聽
      見，意思是要殺掉藍振源，代價200 萬元。」等語（見89
      年度偵字第11036 號卷第27頁至第28頁）。且據被告丁○○於警訊中之供述：「我哥哥戊○○於己○○計劃要教訓
      藍振源之事告訴我的時候，我說甘脆將藍振源殺死，後來
      我哥哥再找己○○談，得到己○○之同意，代價是200 萬
      。於隔1 、2 天時，壬○○跟我哥哥說他也要出價300 萬
      將藍振源做掉。我哥哥本來是要我找陳記成來高雄，因為
      記成仔是信耀仔的人，無法操作；我才找辛○○，我和辛○○說有人出200 萬要1 個人的命，我於藍振源死前4 、5
      天前某日之下午6 時多，我與辛○○騎機車到左營區○○
      路富苑餐廳外，告訴辛○○目標會在這家餐廳出現。」、
      「（根據你於警訊筆錄中說壬○○、己○○2 人教唆你及
      戊○○計劃殺藍振源及你也載辛○○至富苑餐廳勘察現場
      ，藍振源死後己○○付出50萬元，壬○○付300 萬元，這
      些都是事實嗎？）都是事實。」等語（見警Ｄ卷第42頁背
      面），雖然被告戊○○於地院審理時供稱：「己○○有提
      到要教訓藍振源，時間我不記得了；意思是要砍傷這類的
      教訓，價錢是200 萬，那時我還沒有向丁○○講。但壬○○有提到要殺藍振源，價錢是300 萬，壬○○的時間與己○○提到的時間不一樣，我這時就把這兩件事一起告訴丁○○，之後我們就沒有再提這件事。直到88年12月19日晚
      上我看新聞知道藍振源被殺，我就打電話問丁○○，他先
      否認；但12月20日那天他告訴我是他找人將藍振源殺了，
      並要我去找己○○及壬○○拿錢。我就打電話給己○○，
      說我有事情找他談，我們見面後，我向己○○說藍振源已
      經被殺了，己○○就在4 、5 天後拿了50萬現金給我，我
      將這50萬元先放在我這邊。」（見原審卷第62頁）、「在
      好幾年前，己○○沒有選上總幹事的時候，確實曾經提起
      要教訓藍振源。後來壬○○提起要教訓藍振源的事情，我
      順便問己○○，但己○○也沒有意思要殺掉藍振源。後來
      我會去找他要錢，則是因為藍振源已經被幹掉了，我還跟
      他們討價還價。」、「（後來他給你多少錢？）50萬。」
      等語（見原審卷第114 頁、第115 頁），其說詞多有迴避
      ，惟據被告丁○○於原審時亦供稱：「（當時戊○○向你
      是說你去殺掉藍振源或者要你去找人殺掉藍振源？）我當
      時是回答我要去找看看。」等語（見原審卷第115 頁、第
      116 頁），是則，倘非被告己○○、壬○○等人曾教唆被
      告戊○○，被告戊○○又為何要被告丁○○去找人殺害藍
      振源。且參以被告己○○於88年12月23日下午6 時許，在
      高雄市○○路旖萱茶藝館，將50萬元交予被告戊○○之事
      實，迭據被告戊○○於原審中供述被告於原審亦迭次供稱
      被告己○○確交付50萬元之情（見原審卷第62頁、第115
      頁、第148 頁、第331 頁、第332 頁、第343 頁）。且觀
      諸被告丁○○於警訊歷次之供承，被告己○○確有教唆殺
      害藍振源，並迭次供稱被告戊○○自被告己○○處取得酬
      金轉交之情（見警Ｄ卷第42頁反面、第43頁），於原審亦
      迭次供稱被告戊○○有轉交取自被告己○○之酬金等語（
      見原審卷第112 頁、第151 頁、第335 頁）。再證人蘇春
      美於警訊時證稱被告己○○曾於88年12月23日令會計匯50
      萬元進入其帳戶，當日其再依被告己○○指示領出交予被
      告己○○等語（見警Ｄ卷第116 頁正、反面），證人陳康
      華於警訊時亦證稱曾於88年12月24日受被告戊○○委託存
      款50萬元等語（見警Ｄ卷第33頁正、反面），復有被告戊○○在高雄市農會存入50萬元之存款條及被告丁○○在高
      雄市○○區○○路大眾銀行存入100 萬元之交易查詢清單
      各1 紙，及被告己○○於88年12月23日17時39分48秒以00
      0 0000000 號行動電話撥打被告戊○○之0000000000號行
      動電話之通聯紀錄附卷可稽（見警Ｄ卷第25頁、第34頁、
      第59頁）。是被告己○○交付50萬元予被告戊○○，自為
      明確。雖然被告戊○○辯稱是被告丁○○要其去向己○○
      拿200 萬元，然被告己○○稱並未叫其等去殺人，為何要
      給錢等語，所以只給被告戊○○50萬元云云，惟教唆殺人
      之事，非同小可，倘被告己○○與此件毫無干係，依常情
      ，只會儘量與該案撇清關係，豈有自願於事後拿出50萬元
      給被告戊○○等人，亦不可能僅因被告戊○○一句「人家
      事情已經做了」等語，則平白交付50萬元。再衡諸一般常
      情，被告戊○○、丁○○與被告己○○間並無仇隙，且教
      唆殺人及殺人罪責重大，被告戊○○、丁○○豈有虛偽自
      白教唆殺人，及設詞誣陷被告己○○教唆殺人之理？而被
      告己○○苟未教唆殺人，被告戊○○、丁○○豈有向被告
      己○○取款之理？被告己○○豈有平白交付50萬元之理？
      在在不符常情。從而，被告戊○○、丁○○供述被告己○○教唆殺人，應堪信與事實相符。
（三）被告壬○○於88年11月間某日，在某不詳處所，以300 萬
      元代價令被告戊○○覓人殺害藍振源之情，迭據被告丁○○於警訊供述：「我哥哥戊○○於己○○計劃要教訓藍振
      源之事告訴我的時候，我說甘脆將藍振源殺死，後來我哥
      哥再找己○○談，得到己○○之同意，代價是200 萬，於
      隔1 、2 天時，壬○○跟我哥哥說他也要出價300 萬將藍
      振源做掉。我哥哥本來是要我找陳記成來高雄，因為記成
      仔是信耀仔的人，無法操作，我才找辛○○。」等語（見
      警Ｄ卷第42頁反面）。又參以被告壬○○於88年12月24日
      中午12時許，在高雄市○○區○○路247 號蕭煌明住處前
      ，交付300 萬元予戊○○之事實，迭據被告戊○○於原審
      亦供稱被告壬○○確交付300 萬元之情（見原審卷第62頁
      、第150 頁、第151 頁、第332 頁、第343 頁），而被告
      丁○○於警訊迭次供稱被告戊○○自被告壬○○處取得酬
      金轉交之情（見警Ｄ卷第第42頁反面、第43頁），於原審
      亦迭次供稱被告戊○○有轉交取自被告壬○○之酬金等語
      （見原審卷第112 頁、第1510）、第335 頁）。再被告壬○○於警訊亦供述曾於88年12月24日中午，在蕭煌明住處
      ，被告戊○○經蕭煌明聯絡後亦至蕭煌明家等語（見警Ｄ
      卷第83頁反面），證人陳康華於警訊時證稱曾於88年12月
      24日受被告戊○○委託存款50萬元等語（見警Ｄ卷第33頁
      正、反面），復有被告戊○○在高雄市農會存入50萬元之
      存款條及被告丁○○在高雄市○○區○○路大眾銀行存入
      100 萬元之交易查詢清單各1紙，及蕭煌明以0000000000
      號行動電話撥打被告戊○○之0000000000號行動電話、被
      告戊○○於11時58分59秒以0000000000號行動電話撥打被
      告丁○○之0000000000號行動電話、於12時4 分45秒、12
      時39分39秒以上開0000000000號行動電話撥打陳康華之00
      00000000號行動電話通聯紀錄附卷可稽（見警Ｄ卷第34
      頁、第59頁、第182 頁）。是被告壬○○交付300 萬元予
      被告戊○○，自為明確。且被告戊○○於原審時亦供稱：
      「壬○○有提到殺藍振源，價錢是300 萬。」等語（見原
      審卷第62頁），雖然被告戊○○稱事後即未再提起此事，
      被告壬○○未教唆其找人殺掉藍振源等語，惟倘若如此，
      被告壬○○又何以要交付300 萬元予戊○○，又雖然被告
      戊○○事後稱被告壬○○並沒有要他們去殺藍振源，一開
      始不願意給，但經伊說藍振源已經死，最後還是給伊30 0
      萬元等語，惟衡諸常情，被告戊○○、丁○○與被告壬○○間並無仇隙，且教唆殺人及殺人罪責均重大，被告戊○○、丁○○豈有虛偽自白教唆殺人，及設詞誣陷被告壬○○教唆殺人之理？而被告壬○○苟未教唆殺人，被告戊○○、丁○○豈有向被告壬○○取款之理？被告壬○○豈有
      平白交付300 萬元之理？且據被告戊○○於原審時所稱：
      「在12月20日或21日這1 、2 天壬○○自己來找我，問我
      是不是，我說是；他就與我約在12月24日在鼎中路那裏拿
      300 萬給我，詳細日期我並不是很清楚，但我記得那是在
      中午時分蕭煌明打電話給我，說壬○○在他那裏等我，要
      我去，我過去後壬○○就拿300 萬給我」等語（原審卷第
      62 頁 、第63頁），顯見如被告壬○○未曾答應以300 萬
      元之代價，教唆被告戊○○找人殺掉藍振源，卻於藍振源
      甫被殺之後，甚至主動找被告戊○○，問伊是否伊找人去
      幹的，並與被告戊○○相約於12月24日拿300 萬元給被告
      戊○○，在在不符常情。從而，被告戊○○、丁○○供述
      被告壬○○教唆殺人，亦堪信與事實相符。
（四）被告戊○○為賺取酬金，乃轉而告知被告丁○○為賺取酬
      金亦萌生犯意，2 人旋即基於共同教唆殺人之犯意，由被
      告戊○○令丁○○覓人殺害藍振源。嗣由被告丁○○向友
      人辛○○稱：「報你1 個賺錢機會，就是做掉藍振源，槍
      枝我會去準備，事成後給100 萬元。」等語，經辛○○同
      意後，2 人即於88年12月19日之前4 、5 天某日晚上6 、
      7 時許，至高雄市○○區○○路468 號被害人藍振源經營
      之富苑餐廳外勘查，被告丁○○同時向辛○○表示下手目
      標為被害人藍振源。辛○○至現場勘查之行為，顯已進入
      殺人之預備階段。期間，被告戊○○亦曾向被告丁○○指
      示被害人藍振源將於88年12月18日至富苑餐廳開會，是下
      手殺害之好時機等情，亦經被告丁○○於警訊供述在卷（
      見警Ｄ卷第42頁反面、第51頁反面），惟因辛○○事後反
      悔而未前往殺害藍振源。此迭據被告丁○○於警訊、偵查
      中供述甚明（見89年度偵字第2326號偵查Ａ卷89年1 月20
      日偵查筆錄、89年2 月18日、2 月19日、2 月21日、2 月
      24日、2 月28日警訊筆錄、同上偵查Ｂ卷3 月2 日、3 月
      13日、同上偵查Ｃ卷3 月16日、3 月17日警訊筆錄、3 月
      16日偵查筆錄、89年6 月8 日偵查筆錄），核與證人載大
      原於警訊、偵查中證稱：「他（指被告丁○○）‧‧‧向
      我說是否要賺1 筆大條錢，是要做1 個人，我說要，就騎
      機車載我到1 家餐廳前指給我看說要殺掉的對象是這家餐
      廳老闆‧‧‧」、「他說要負責提供槍枝給我去槍殺對象
      ‧‧‧」、「‧‧‧．由他載我至餐廳現場指述，他說事
      成代價100 多萬元，槍枝由他提供‧‧‧。」等語大致相
      符（見警Ｄ卷第60頁反面至第61頁、89年度偵字第2326號
      偵查Ｃ卷89年3月16日偵訊筆錄），顯見被告丁○○上開
      之自白與事實相符。被告丁○○嗣後翻異前供，辯稱只是
      跟辛○○買毒品路過富苑餐廳，並沒有觀察地形等語，無
      非卸責之詞，不足採信。
（五）至證人邱永盈於89年9 月8 日原審結證稱：我要向己○○
      借50萬元，他拿40萬元給我，沒有利息，沒提到如何還，
      有錢就還等語（見原審卷第65頁、第66頁），及證人朱銅
      樹在原審結證稱：88年12月間向被告己○○借得45萬元，
      借去打麻將，一起打麻將時贏他錢，就這樣陸陸續續抵銷
      了等語（見原審卷第329 頁），然證人邱永盈於89年5 月
      16日警訊時證稱：已忘記如何與己○○聯絡周轉40萬元之
      事情了等語（見警Ｄ卷第294 頁、第295 頁），然證人邱
      永盈對於向被告己○○借款之事，於警訊時證稱不記得詳
      情，然卻於距離事發更久之原審審理時，反而記憶更加清
      楚，且雙方竟然對於如何還錢之重要事項並未加以約定，
      均有違常情，又證人朱銅樹向被告己○○借50萬元，被告
      己○○僅交付45萬元，其竟將該45萬元拿去打麻將，亦有
      違常理。被告己○○行事甚為謹慎，連領取50萬元，仍迂
      迴輾轉以他人帳戶為之，豈且有輕易分別將40萬元、45萬
      元借給他人，而未約定如何償還或用以打麻將之理？因此
      證人邱永盈、朱銅樹上開證詞均無從據以作為有利於被告
      己○○之認定。另證人蕭煌明於本院前審92年4 月28日訊
      問時固結證稱：88年12月24日中午，被告壬○○並未至我
      語（見本院上訴卷第169 頁），然被告戊○○88年12月24
      日中午時分，曾在蕭煌明住處與被告壬○○見面，已經被
      告戊○○、壬○○供述在卷，是證人蕭煌明之證言顯與事
      實不符，不足採取。再被告壬○○辯護人辯稱被告壬○○
      媳婦周秋如自87年8 月1 日即進入農會服務，固有高雄市
      農會函在卷可憑，足認被告壬○○與被害人藍振源並無人
      事恩怨，但被害人藍振源家屬已具狀稱被告壬○○與被害
      人藍振源係因周秋如欲進升正式職員而彼此有間隙，故亦
      不足以此即認被告壬○○與被害人藍振源並無人事恩怨。
      被告壬○○辯護人復辯稱被告壬○○承租坐落高雄市左營
      區○○○路63、63之1 號房屋係屬一般行情，自無與被害
      人藍振源發生衝突可能，而證人即高雄市農會職員謝宏昇
      於本院前審92年4 月28日訊問時亦結證稱：被告壬○○租
      屋屬一般行情等語（見本院上訴卷第171 頁），並有高雄
      市農會函附租賃契約書可佐（見本院上訴卷第190 頁至第
      203 頁）。然被告壬○○於警訊已供承向高雄市農會承租
      上開房屋每月租金13萬元，再以每月租金60萬元轉租他人
      等語（見警Ｄ卷第79頁反面），是被告壬○○從中賺取利
      益甚鉅，被害人藍振源或為高雄市農會利益而有意見，非
      無可能。另被告戊○○於88年12月24日固有上班，有高雄
      市農會刷卡簽到資料可稽（見本院上訴卷），但不足以證
      明被告戊○○於該日簽到後未曾外出，故無從作為有利於
      被告己○○之證據。
（六）被告丁○○究係為共同預備殺人？或係共同教唆殺人未遂
      ？須自其是否以教唆之意思或以參與實施犯罪基本構成事
      實（即正犯）之意思參與為斷，此尚須參酌其客觀行為是
      否已逾越其參與犯之從屬性而應以正犯論之。按教唆犯係
      以故意喚起主行為人產生不法行為之犯罪決意，而其所唆
      使之人必須為本無犯罪意思之人。又教唆犯之成立須教唆
      之人僅立於幕後之地位，對於犯罪構成要件之基本事實有
      參與，即「如於實施犯罪行為之際，當場有所指揮，且就
      其犯罪實施之方法，以及實施之順序，有所計劃，以促成
      犯罪之實現者，則其擔任計劃行為之人，與加工於犯罪之
      實施初無異致，即應認為共同正犯，而不能以教唆犯論。
      又如在正犯實施前曾參加計劃，其後復參加構成犯罪事實
      之一部者，即屬分擔實施之犯罪行為，亦應認為共同正犯
      ，而不能以幫助犯論」（最高法院45年台上字第473 號判
      例意旨參照）。惟如所擔任者僅係正犯著手以前之幫助行
      為，即如尚在預備階段，給予犯案工具等情，尚難謂為分
      擔實施行為之一部，縱曾事前共同謀議，但其同謀行為，
      應為幫助行為所吸收，亦僅能令負事前幫助罪責，則屬教
      唆於前，幫助於後，幫助行為應為教唆行為所吸收，即應
      認為預謀殺人之教唆犯，亦難以共同正犯論科（最高法院
      22年台上字842 號判例）。綜觀被告丁○○、戊○○及證
      人辛○○之陳述：被告丁○○稱：「我哥哥戊○○於己○○計劃要教訓藍振源之事告訴我的時候，我說甘脆將藍振
      源殺死，後來我哥哥再找己○○談，得到己○○之同意，
      代價是200 萬，於隔一、二天時，壬○○跟我哥哥說他也
      要出價300 萬將藍振源做掉。我哥哥本來是要我找陳記成
      來高雄，因為記成仔是信耀仔的人，無法操作；我才找辛○○，我和辛○○說有人出200 萬要1 個人的命，我於藍
      振源死前4 、5 天前某日之下午6 時多，我與辛○○騎機
      車到左營區○○路富苑餐廳外，告訴辛○○目標會在這家
      餐廳出現，於12月19日晚上看電視新聞才知道藍振源被槍
      殺‧‧‧。」等語（見89年1 月26日警訊筆錄，見警卷Ｄ
      第42頁反面），且證人辛○○亦證稱：「他（丁○○）於
      88 年11 月左右（藍振源被槍殺前1 個月）某日晚上8 、
      9 時左右與我到亞哥理容院前向綽號『魷魚』之男子購買
      毒品，交易毒品完後，當場向我說是否要賺1 筆大條錢，
      是要做掉1 個人，我說要，就騎機車載我到1 家餐廳前指
      給我看說要殺掉的對象是這家餐廳老闆，之後幾乎天天問
      我是不是有意願？如果有意願，事成之後如果有警察在調
      查，我就要自己自殺，以免連累其他人（幕後指使人），
      因為我猶豫不決，他看我沒有意願，後來就沒有再繼續問
      我這件事。」、「我起初有答應他，他隨後告訴我，如果
      我要做，他會提供東西（指槍枝）給我，但是我告訴他我
      不會用，他就說：如果我是真的有心要做，他要拿東西來
      給我練習，但是如果這件事情爆發，而警察也知道是我做
      的，我就要自殺，不可以連累其他人。」、「（你有無向
      丁○○問到要如何自殺？）他說會拿1 瓶安非他命給我，
      叫我整瓶吞下，這樣就可以腦死，要不然就是拿1 把給我
      帶在身上，準備有1 天被警方圍捕時，就以該把手槍自殺
      。」等語（89年1 月27日、1 月28日警訊筆錄，見警卷Ｄ
      第60頁、67頁），另核被告戊○○、丁○○均坦承有自被
      告己○○、壬○○處分別拿到50萬元、300 萬元，並於事
      後由被告戊○○先後共拿170 萬元予被告丁○○等情觀之
      ，被告丁○○於初始並非以自己實施犯罪（即正犯）之意
      思，而顯係立於與被告戊○○基於共同決意教唆他人犯罪
      ，被告戊○○本欲找陳記成等人，然因考慮陳記成係「信
      耀仔」之人，無法操作，而由被告丁○○找到辛○○，故
      被告戊○○、丁○○2 人無非以基於共同決意由他人實施
      犯罪事實而教唆辛○○，並由被告丁○○喚起辛○○之犯
      意後（辛○○自承起先有答應被告丁○○）並向辛○○說
      會提供槍枝（並未交付），並於案發之前4 、5 天先前往
      富苑餐廳觀察地形，並告以目標藍振源將會在該地點出現
      ，惟此時尚非殺害藍振源之著手階段，而僅得謂預備階段
      ，因此被告丁○○並未參與犯罪構成要件事實之實施，其
      於預備階段告訴辛○○藍振源將會出現之地點，僅係預備
      階段之幫助行為，尚難認為被告丁○○所為係分擔實施行
      為之一部，依前揭最高法院之判例意旨，自不能認係共同
      正犯，即未能與辛○○以共同預備殺人論科。又雖然辛○○事後並未答應被告丁○○去殺被害人藍振源，惟按刑法
      第29條第3 項：「被教唆人雖未至犯罪，教唆犯仍以未遂
      犯論」，據前述被告丁○○及證人辛○○之證稱，本件被
      告丁○○之教唆行為業已完成，被教唆人並已萌生犯罪之
      決意，並已進入預備階段，即便辛○○事後放棄著手行為
      之實施，依前開刑法第29條第3 項規定，被告丁○○仍不
      能解免共同教唆殺人未遂之罪責。又被告戊○○不知被告
      丁○○最後決定找辛○○殺害藍振源之兇手，惟被告戊○○、丁○○2 人確係有共同計劃要找人殺害藍振源，此觀
      之被告丁○○於警訊中所供稱：「（你們兄弟2 人計劃要
      殺藍振源，戊○○是否有要你去找陳記成等人來做？）他
      有提起，但我沒有叫他們來做。」等語（見警Ｄ卷第56頁
      背面），顯見被告戊○○與丁○○對於共同基於教唆之犯
      意，起初計劃教唆陳記成等人，但因考慮陳記成難以操作
      ，則由被告戊○○指示被告丁○○去找他人下手。被告丁○○則找上辛○○，並騎機車載辛○○至富苑餐廳勘察地
      形，雖然被告戊○○未必全然知道被告丁○○最後找辛○○做為殺害藍振源之殺手，然仍未脫離被告戊○○共同教
      唆殺人之計劃當中，即不因被告戊○○未明確知悉殺手為
      何人，而免其共同教唆之罪責。
（七）另本件被害人藍振源妻子乙○○及其子藍健誠雖表示據報
      載丙○○已另案供述殺害被害人藍振源，尚應查明等語。
      經查，被告丁○○雖於附於警卷之日期為89年1 月31日之
      自白書中提及，曾於同年12月15、16日與陳記成、丙○○
      2 人相約於高雄市○○○○道，並告知有人花錢，意欲教
      訓藍振源，若可以將其打成殘廢即可，不必取其性命，並
      告知該月18日是最佳動手時機，惟於18日竟未見消息，直
      至19日晚間，丙○○、陳記成2 人又與我相約於九如交流
      道，告訴我已教訓完成，叫我回去看電視新聞即知曉成果
      ，而待我看見新聞始知藍振源已死等語，似意指丙○○、
      陳記成2 人即為殺害藍振源之兇手。惟此情業據丙○○於
      92年8 月20日於台灣彰化看守所之警訊筆錄、台灣彰化地
      方法院92年重訴字11號刑事案件92年8 月21日審理時，及
      本院93年5 月28日庭訊時，均結證稱：藍振源案與我無關
      ，我是事後看新聞報導才知道的等語（見本院卷(一)第12 6
      頁）。陳記成亦於台灣彰化地方法院92年重訴字11號刑事
      案件92年7 月21日審理時陳稱：我並沒有槍殺藍振源等語
      。又，本件告訴人亦具狀聲請鑑定於案發現場及死者身上
      取得之子彈2 顆、彈殼2 顆、彈頭1 個，是否即為丙○○
      因所涉殺人案件所扣案之槍枝彈道吻合一節，經本院函查
      內政部警政署刑事警察局，請求鑑定，經該局於93年6 月
      24 日 以刑鑑字0930118271號函覆：「有關本局88年12月
      29日刑鑑字第137392號鑑驗通知書所列彈頭1 顆、彈殼2
      顆（子彈2 顆部分，未擊發，無法比對），經查均非由制
      式槍枝所擊發，故與來文附件二所列槍枝比較發現，來文
      附件二所列槍枝均為制式槍枝，故研判前述彈頭1 顆及彈
      殼，均非為附件二所列槍枝所擊發」等語（見本院卷(一)第
      172 頁）。此外，本院亦查無其他積極證據顯示被害人藍
      振源果為丙○○、陳記成2 人所殺害。且被告丁○○書立
      之前揭自白書，是否係事後為卸責（表示僅在教訓藍振源
      ，而非基於教唆殺人之意思）所書立者，亦不無疑問，自
      難據以認定丙○○、陳記成即為殺害藍振源之人。
（八）至公訴人固以證人辛○○曾證稱被告丁○○曾表示可提供
      槍枝殺掉被害人藍振源，代價100 萬元，及被告丁○○於
      被害人藍振源死亡當天晚上7 時許曾外出，直至9 時許回
      來等語，且被告丁○○曾透過被告戊○○向被告己○○、
      壬○○2 人取款各節，因認被告丁○○確有殺人之犯行。
      然查：
    高雄市政府警察局刑警大隊鑑識組人員在藍振源遭槍擊之
      高雄市○○區○○路204 號前馬路上、藍振源屍體右腳旁
      ，分別採取子彈各1 顆，在車號ＬＤ─5408號車旁、屍體
      臀部下，分別採取彈殼各1 顆，經以氰丙烯酸酯法處理，
      均未採獲可資比對之指紋，此有高雄市政府警察局藍振源
      被槍殺案刑案現場證物清冊附卷可參（見警Ｄ卷第204 頁
      ）。再者，鑑識組人員在富苑海鮮餐廳2 樓採取指紋送鑑
      驗，除與案外人曾美華、吳旭田相符外，其餘未發現相符
      者，亦有內政部警署刑事警察局88年12月20日局紋字第12
      51號指紋鑑定書附卷足憑（見原審卷第288 頁至第292 頁
      ）。是亦缺乏事證足以證實被告丁○○確於藍振源被槍擊
      時在現場。
    復且上開子彈2 顆、彈殼2 顆，及死者褲內採取之彈頭1
      顆，經送內政部警政署刑事警察局鑑驗，雖均認送鑑子彈
      2 顆：1 顆，係制式口徑9mm 半自動手槍子彈，彈底標記
      為" PMP 9mm LUGER " ，認具殺傷力；1顆認係制式口徑
      9mm 半自動手槍子彈之中空彈，彈底標記為"PMP 9mmLUGE
      R"，認具殺傷力；送鑑彈殼2 顆認均已擊發制式口徑9mm
      彈殼，彈底標記均為"PMP 9mm L-UGER"，經比對，其彈底
      紋痕特徵相吻合，認均係同一槍枝所擊發；送鑑彈頭1 顆
      ，認係已擊發制式口徑9mm 銅包衣彈頭，此亦有內政部警
      政署刑事警察局88年12月29日刑鑑字第137392號鑑驗通知
      書乙紙存卷（見原審卷第286 頁）。但警方並未在藍振源
      槍擊命案現場扣得擊發之手槍，以資與上開扣得子彈、彈
      殼、彈頭比對，可供本院調查，是無其他具體事證佐認，
      難直接認定扣案彈殼2 顆係由被告丁○○所持有之手槍所
      擊發，自無從推論被告丁○○有持槍射擊藍振源之行為。
    又證人張玉梅於警訊時證稱：歹徒有2 人騎機車，廠牌、
      車號、顏色不詳，是從立信路往裕誠路472 巷口逃逸，是
      後載者開槍，後載者下車開槍的，開完槍便馬上上車逃走
      ，他的穿著是牛仔衣（藍色），戴安全帽全罩式褐色花紋
      ，身高約170 公分、瘦高等語屬實，而依諸證人辛○○於
      89 年3月16日偵查中結證稱：被告丁○○於藍振源被槍殺
      當晚外出返回時，係穿著長外套，綠色運動褲等語，甚且
      被告丁○○於本院前審審理中供陳其身高為177 公分左右
      ，顯然證人張玉梅所陳歹徒之特徵與被告丁○○不符。
    至被告丁○○經內政部警政署刑事警察局測謊後，固無法
      排除涉案之可能，惟按測謊僅係受測人針對施測者所問問
      題回答時，依受測者之情緒反應，據以判別受測者對問題
      回答是否有說謊之傾向，該測謊結果常因受測人之人格特
      質（慣於說謊之人，即無法測出受測者之情緒反應；另焦
      慮、易衝動之人，因情緒較易受影響，施測結果亦會有所
      差異）、受測時之刺激環境（含問題之設計、當時施測之
      情境）而有所差異，是自難依此為被告丁○○不利之認定
      。
    依上所述，本件並查無積極證據足以證明被告丁○○確有
      夥同不詳年籍姓名之男子共騎機車，持槍射擊殺害藍振源
      之犯行，是公訴人認被告丁○○有殺人之行為，尚嫌無據
      。
（九）綜上所述，足見被告己○○、壬○○辯稱無教唆殺人動機
      ，無支付酬金等語，被告戊○○、丁○○辯稱未教唆殺人
      等語，均不足採。本件事證明確，被告己○○、壬○○教
      唆殺人、戊○○、丁○○共同教唆殺人未遂犯行，均堪認
      定。
三、按教唆他人犯罪者，為教唆犯；再教唆犯，依其所教唆之罪
    處罰之；又被教唆人雖未至犯罪，教唆犯仍以未遂犯論，刑
    法第29條第1 項、第2 項、第3 項定有明文；次按「現行刑
    法對教唆犯係採獨立處罰主義，故刑法第29條既規定『教唆
    犯依其所教唆之罪處罰之』，又規定『被教唆人雖未至犯罪
    ，教唆犯仍以未遂犯處罰之，但以其所教唆之罪有處罰未遂
    犯之規定者為限』，本件被教唆人雖被判處預備殺人罪確定
    ，但教唆犯甲係教唆乙殺人，並非僅教唆其預備殺人，乙之
    被判處預備殺人罪，於教唆犯甲無涉，其未達成殺人之目的
    ，實與『未至犯罪』無殊，故應依刑法第29條第3 項，論甲
    以教唆殺人未遂罪」（64年度第7次刑庭庭推總會決議(二)
    參照）。本件被告己○○、壬○○教唆被告戊○○覓兇殺人
    ，被告戊○○轉與丁○○共同決意教唆殺人，並由被告丁○○教唆辛○○，被教唆人辛○○雖產生殺人決意，且預備殺
    人，惟尚未著手殺人，是核被告己○○、壬○○2 人所為，
    均係犯刑法第29條第3 項、第271 條第2 項、第1 項之教唆
    殺人未遂罪；被告戊○○、丁○○所為，均係犯刑法第29條
    第3 項、第271 條第2 項、第1 項之共同教唆殺人未遂罪，
    其2 人就共同教唆殺人未遂部分，有共同犯意之聯絡。被告
    4 人並均依刑法第26條前段規定，按既遂犯之刑減輕之。被
    告己○○、壬○○、戊○○部分，公訴人認均應成立教唆刑
    法第271 條（漏引第1 項）之殺人罪，然被害人藍振源並非
    其等所教唆之人所殺害，故被告等3 人僅應成立刑法第29條
    第3 項、第271 條第2 項、第1 項之教唆殺人未遂罪。被告
    丁○○部分，公訴人認被告丁○○應成立刑法第271 條（漏
    引第1 項）之殺人罪，然被害人藍振源並非被告丁○○所殺
    害，已詳前述，其僅成立刑法第29條第3 項、第271 條第2
    項、第1 項之教唆殺人未遂罪，故公訴人之起訴法條尚有未
    洽，應予變更（參見最高法院92年台上字第984 號、93年台
    上字第1637號判決。又被告丁○○前曾因肅清煙毒條例案件
    ，經法院判處有期徒刑4 年8 月，於86年2 月21日，縮刑期
    滿而執行完畢，有臺灣高雄地方法院檢察署刑案查註紀錄表
    附卷可稽，其受有期徒刑之執行完畢後，5 年以內再犯本件
    有期徒刑以上之罪，為累犯，應依刑法第47條規定，加重其
    刑，但最重本刑為死刑、無期徒刑部分依法不得加重。又按
    證人保護法第14條第1 項規定：第2 條所列刑事案件之被告
    或犯罪嫌疑人，於偵查中供述與該案案情有重要關係之待證
    事項或其他共犯之犯罪事證，因而使檢察官得以追訴該案之
    其他共犯者，以經檢察官事先同意者為限，就其因供述所涉
    之犯罪，減輕或免除其刑。本件被告戊○○於偵查中供述被
    告己○○、壬○○教唆殺人之犯罪事證，因而使檢察官得以
    追訴被告己○○、壬○○2 人，並經檢察官於起訴書中載明
    請求依證人保護法第14條第1 項之規定，減輕其刑，是應就
    被告戊○○教唆殺人未遂部分減輕其刑，並依法遞減之。
四、原審就被告己○○、壬○○部分，及被告戊○○教唆殺人未
    遂、被告丁○○預備殺人部分，以被告等4 人罪證明確，因
    予論罪科刑，固非無見；惟查：（一）公訴人認被告己○○
    、壬○○、戊○○均應成立教唆刑法第271 條（漏引第1 項
    ）之殺人罪，然被害人藍振源並非其等所教唆之人所殺害，
    故被告等3 人僅應成立刑法第29條第3 項、第271 條第2 項
    、第1 項之教唆殺人未遂罪，原審亦為相同之認定，然對於
    與公訴人認定有所不同，卻未於理由內加以敘明，尚有未當
    。（二）公訴人認被告丁○○應成立刑法第271 條（漏引第
    1 項）之殺人罪，然被害人藍振源並非被告丁○○所殺害，
    已詳前述，其僅成立刑法第29條第3 項、第271 條第2 項、
    第1 項之教唆殺人未遂罪，故公訴人之起訴法條尚有未洽，
    應予變更，原審卻認定被告丁○○應與辛○○成立刑法第27
    1 條第3 項、第1 項之預備殺人罪，尚有未洽。（三）被告
    戊○○於偵查中供述被告己○○、壬○○教唆殺人之犯罪事
    證，因而使檢察官得以追訴被告己○○、壬○○2 人，並經
    檢察官於起訴書中載明請求依證人保護法第14條第1 項之規
    定，減輕其刑，但原審於據上論結欄漏未引用證人保護法第
    14條第1 項，亦有未洽。檢察官上訴意旨，以原審量刑過輕
    為由，指摘原判決該部分不當，被告等4 人，上訴意旨，均
    仍執前詞，否認犯罪，指摘原判決不當，雖均無理由，然原
    判決關於被告己○○、壬○○部分，及被告戊○○教唆殺人
    未遂、被告丁○○預備殺人部分，既有上開可議之處，自屬
    無可維持，應由本院將原判決關於被告己○○、壬○○部分
    ，及被告戊○○教唆殺人未遂、被告丁○○預備殺人暨其定
    執行刑部分均予以撤銷改判。爰審酌被告己○○、壬○○僅
    因與藍振源有利害衡突，即教唆被告戊○○買兇殺害藍振源
    ，被告戊○○因對藍振源有積怨，竟於受教唆後轉而教唆被
    告丁○○找人下手殺害，惡性非淺，嚴重危害社會秩序，又
    被告丁○○受利誘確實著手找人欲殺害藍振源，且涉有多項
    案件，素行不良，被告己○○及壬○○犯後仍多方卸責，並
    無悔意，被告戊○○、丁○○於原審坦承部分犯罪，至本院
    已全盤否認，及其等犯罪之動機、目的、手段等一切情狀，
    分別仍量處被告壬○○、己○○各處有期徒刑6 年、被告丁○○處有期徒刑7 年、被告戊○○處有期徒刑4 年，且依被
    告4 人之犯罪性質，認有褫奪公權之必要，依刑法第37條第
    2 項之規定，分別宣告被告壬○○、己○○均褫奪公權3 年
    、被告丁○○褫奪公權4 年、被告戊○○褫奪公權2 年。
五、被告戊○○被訴幫助持有槍砲部分，已經原審判處無罪確定
    ；被告丁○○被訴連續轉讓第1 級毒品、無故持有手槍部分
    均經本院前審判刑，亦經最高法院駁回上訴確定，均併此敘
    明。
六、被告丁○○涉犯詐欺取財罪嫌及辛○○涉犯預備殺人罪嫌，
    應移由檢察官依法偵辦。
據上論斷，應依刑事訴訟法第369 條第1 項前段、第364 條、第
299 條第1 項前段、第300 條，刑法第29條、第271 條第2 項、
第1 項、第26條前段、第47條、第37條第2 項，證人保護法第14
條第1項，判決如主文。
本案經檢察官林應華到庭執行職務。
中　　華　　民　　國　　94　　年　　1 　　月　　12　　日
                  刑事第二庭    審判長法  官  林正雄
                                      法  官  陳啟造
                                      法  官  黃壽燕
以上正本證明與原本無異。
如不服本判決應於收受本判決後10日內向本院提出上訴書狀，其
未敘述上訴理由者，並得於提起上訴後10日內向本院補提理由書
狀（均須按他造當事人之人數附繕本）「切勿逕送上級法院」。
中　　華　　民　　國　　94　　年　　1 　　月　　12　　日
                                      書記官  黃一秋
附錄本判決論罪科刑法條：
刑法第271條：
  殺人者，處死刑、無期徒刑或10年以上有期徒刑。
  前項之未遂犯罰之。
  預備犯第1項之罪者，處2年以下有期徒刑。
刑法第29條：
  教唆他人犯罪者，為教唆犯。
  教唆犯，依其所教唆之罪處罰之。
  被教唆人雖未至犯罪，教唆犯仍以未遂犯論。但以所教唆之罪
  有處罰未遂犯之規定者，為限。
